【裁判字號】    98,聲,234
【裁判日期】    981119
【裁判案由】    聲明異議
【裁判全文】
臺灣高雄地方法院刑事裁定               98年度聲字第234號
                                       98年度聲字第236號
聲  請  人
即  受刑人  甲○○
上列聲請人即受刑人因竊盜等案件，對於臺灣高雄地方法院檢察
署檢察官之指揮執行（臺灣高雄地方法院檢察署98年度執字第10
363 號），聲明異議，本院裁定如下
    主  文
異議駁回。
    理  由
一、異議意旨略以：聲請人即受刑人甲○○因竊盜、偽造文書案
    件，經本院以98年度審易字第477 號刑事判決判處有期徒刑
    5 月、3 月，應執行有期徒刑7 月確定，嗣因大法官釋字第
    662 號解釋宣告刑法第41條第2 項部分，與憲法第23條規定
    有違，失其效力，本院遂經聲請以98年度審聲字第3326號裁
    定易科罰金之標準。受刑人原擬依法繳納罰金，但檢察官逕
    以受刑人另因前案正在執行中，應接續執行為由，不准易科
    罰金，而核發98年度執字第10363 號執行指揮書命令發監執
    行。然犯最重本刑5 年以下有期徒刑，而受6 個月以下有期
    徒刑之宣告者，是否得易科罰金以代替短期自由刑之執行，
    在法院審理程序已做過評價，檢察官不宜對法院判決做重複
    評價，為不准易科罰金之決定。又受刑人母親年事已高，體
    弱多病，且無人照料，亟需受刑人早日出獄賺錢扶養，爰依
    法聲明異議，請求撤銷98年度執字第10363 號指揮書所為接
    續執行之決定，並准予受刑人易科罰金云云。
二、按受刑人或其法定代理人或配偶，以檢察官執行之指揮為不
    當者，得向諭知該裁判之法院聲明異議，刑事訴訟法第484
    條定有明文。次按犯最重本刑為5 年以下有期徒刑之罪，而
    受6 個月以下有期徒刑或拘役之宣告者，得以新臺幣1,000
    元、2,000 元或3,000 元折算一日，易科罰金。但確因不執
    行所宣告之刑，難收矯正之效或難以維持法秩序者，不在此
    限，刑法第41條第1 項定有明文。而依其立法理由說明，個
    別受刑人如有不宜易科罰金之情形，在刑事執行程序中，檢
    察官得依該項但書規定，審酌受刑人是否具有「確因不執行
    所宣告之刑，難收矯正之效或難以維持法秩序」等事由決定
    之。是以，檢察官對於得易科罰金案件之指揮執行，如認受
    刑人確有因不執行所宣告之刑，難收矯正之效或難以維持法
    秩序者，自不應准予易科罰金；此乃檢察官指揮執行時得依
    職權裁量之事項，倘其未濫用權限，自不得任意指摘為違法
    ，觀諸刑事訴訟法第457 條第1 項前段規定「執行裁判由為
    裁判法院之檢察官指揮之」自明（最高法院98年度台抗字第
    477 號裁定可參）。職是，受得易科罰金之有期徒刑或拘役
    之宣告，法院所諭知者僅係易科罰金之折算標準，至於是否
    准予易科罰金，則賦予執行檢察官視個案具體情形，依據前
    開法律之規定予以裁量，亦即執行檢察官得考量受刑人有無
    不執行所宣告之刑難收矯正之效或難以維持法秩序之情形，
    以作為其裁量是否准予易科罰金之憑據，非謂一經法院宣告
    易科罰金之標準，檢察官即應為准予易科罰金之處分，且僅
    於發生裁量瑕疵之情況時，法院始有介入審查之必要。
三、經查：
（一）本件受刑人甲○○前因竊盜案件，經本院以94年度易字第
      1651號判處有期徒刑7 月，受刑人提起上訴後，經臺灣高
      等法院高雄分院以95年度上易字第59號判決撤銷改判有期
      徒刑1 年確定，臺灣高雄地方法院檢察署檢察官乃以98年
      度執緝字第241 號指揮書，令受刑人於民國98年1 月21日
      入監執行，指揮書執畢日期為99年1 月20日，現於臺灣高
      雄第二監獄執行中。後受刑人復因竊盜、偽造文書案件，
      經本院以98年度審易字第477 號刑事判決處有期徒刑5 月
      、3 月，應執行有期徒刑7 月確定，並經本院以98年度審
      聲字第3326號裁定易科罰金之標準，臺灣高雄地方法院檢
      察署檢察官乃以98年執字第10363 號執行指揮書命令接續
      該署98年度執緝字第241 號案執行。嗣受刑人具狀向該署
      聲請易科罰金，惟經執行檢察官審酌受刑人前案資料，以
      受刑人有多次竊盜、贓物前科，認若不予執行所宣告之刑
      ，難收矯正之效，乃依刑法第41條第1 項但書規定不准易
      科罰金，駁回受刑人之聲請等情，有臺灣高等法院被告前
      案紀錄表、臺灣高雄地方法院檢察署檢察官98年度執字第
      10363 號執行指揮書、98年8 月18日雄檢惠峰98執聲他字
      5631字第33067 號函、98年9 月22日雄檢惠峰98執聲他字
      6075字第89328 號函在卷為憑，並經本院依職權調閱臺灣
      高雄地方法院檢察署98年度執字第10363 號執行卷宗核閱
      無誤，堪認屬實。
（二）異議意旨雖執上開情事，請求撤銷檢察官接續執行之處分
      ，同時並准予易科罰金云云，然查，本院98年度審聲字第
      3326號刑事裁定主文固有「如易科罰金，均以新臺幣壹仟
      元折算壹日」之諭知，但此與檢察官於執行時是否准許易
      科罰金仍屬二事，非謂確定判決或裁定有易科罰金之諭知
      ，執行檢察官即不問具體犯罪情事一概准許易科罰金，執
      行檢察官審酌是否准予易科罰金，當就受刑人所為犯行加
      以審酌，與法院量刑所為之審酌事項若屬相同亦屬事理之
      常，無重複評價之瑕疵可言。又比例原則固為刑事訴訟法
      強制處分之指導原則，所採取之方法應有助於目的之達成
      ，查本件受刑人前有多次竊盜、贓物前科，且曾因未到案
      執行而遭通緝，而現正執行之案件與本案俱皆為竊盜犯行
      ，足見受刑人漠視刑法規範對於法益侵害之誡命要求，因
      認原宣告之刑不予執行顯難收矯正之效及維持法秩序，而
      有執行刑罰之必要。是執行檢察官審酌上開事由而未允准
      受刑人易科罰金之聲請，顯屬有據，自難認其執行之指揮
      有何踰越法律授權、專斷等濫用權力之情事。
四、綜上所述，本件受刑人以檢察官不准易科罰金之執行指揮不
    當，聲明異議，為無理由，應予駁回。
據上論斷，應依刑事訴訟法第486條，裁定如主文。
中    華    民    國    98    年    11    月    19    日
                  刑事第七庭    法  官  簡佩珺
以上正本證明與原本無異。
如不服本裁定，應於送達後5日內，向本院提出抗告狀。
中    華    民    國    98    年    11    月    19    日
                                書記官  蕭家玲


司法院資訊處製作；財團法人民間司法改革基金會備份。
